臺灣桃園地方法院刑事判決　　　　　　　　　　　　　　九十三年度易字第七七號
　　公　訴　人　臺灣桃園地方法院檢察署檢察官
　　被　　　告　甲○○
右列被告因案件，經檢察官提起公訴（九十二年度偵緝字第一一二五號），本院合議
庭裁定由受命法官獨任進行簡式審判程序，判決如左：
    主  文
甲○○共同連續行使明知為不實之事項，而使公務員登載於職務上所掌之公文書，處
有期徒刑陸月，如易科罰金，以佰元折算壹日。
    事  實
一、甲○○意圖以假結婚之方式進入我國台灣地區，乃透過綽號「小鍾」即「鍾致強
    」之我國苗栗縣籍成年男子代覓合宜之對象，於民國九十一年間某日，「鍾致強
    」向乙○○（另案經檢察官聲請簡易判決處刑）提稱願否與大陸女子假結婚，俾
    便該人來台打工，若應許則報以新台幣（下同）七萬元之酬勞，乙○○慨然允諾
    ，旋辦妥單身證明之後，隨即於十月十二日偕同「鍾致強」搭機，自桃園「中正
    國際機場」前往福建省寧德市。乙○○、甲○○與「鍾致強」三人遂基於共同之
    概括犯意連絡，先由乙○○、甲○○於同年十月二十二日，以假意結婚之方式，
    向大陸地區福建省寧德市公證處領得「結婚公證書」一份。待乙○○於同年十月
    二十四日返台後，乙○○即於九十一年十一月八日，持該份結婚公證書至桃園縣
    龍潭政事務所辦理戶籍登記，使該事務所人員將「乙○○於九十一年十月二十二
    日與大陸地區人民甲○○結婚，配偶為甲○○」之不實事項，登載於職務上所掌
    之戶籍登記簿上，且據以核發載有相同不實事項之戶籍謄本一份，同時另換發「
    配偶」欄載有「甲○○」不實事項之國民身分證，依序付予乙○○收執。辦妥後
    ，乙○○復於九十一年十一月間書立「大陸地區人民進入台灣地區旅行證申請書
    」、「大陸地區人民進入台灣地區保證書」各一份，並於申請書之申請事由及代
    碼欄，虛偽填載：「探親」（代碼為Ｏ３），配偶欄則偽載為「乙○○」，並捏
    載探親對象、稱謂：「夫乙○○」，再於九十一年十一月十八日，將該份申請書
    及保證書連同登載不實之戶籍謄本、國民身分證送交位於台北市之入出境管理局
    以行使之，俾為甲○○申辦來台旅行證，亦使該局人員於九十一年十一月二十一
    日，將相關之不實事項登載於職務上所掌之大陸地區人民申請進入台灣地區之簿
    冊上，且准予核發載有「事由：探親」此一不實事項之甲○○中華民國台灣地區
    旅行證一枚，取得後乙○○隨即將旅行證交付甲○○。迨九十二年一月三日，甲
    ○○搭機飛抵台灣桃園縣大園鄉「中正國際機場」，並於入境通關時，出示該枚
    載有不實事項之旅行證供航警局證照查驗人員查核而行使之，又使該查驗人員將
    「甲○○係來台探親」之不實事項，登載於職務上所掌之入出境紀錄上，均足生
    損害於境管、戶政機關有關大陸地區人民入出台灣管理作業及戶籍登載管理作業
    之正確性。迨九十二年一月十七日，乙○○於其犯情未被職司犯罪偵查之機關發
    覺前，逕至桃園縣政府警察局平鎮分局自首而接受裁判，進而查獲上情。
二、案經桃園縣政府警察局平鎮分局報請臺灣桃園地方法院檢察署檢察官偵查後起訴
    。
    理  由
一、本件被告甲○○所犯係死刑、無期徒刑、最輕本刑為三年以上有期徒刑以外之罪
    ，其於準備程序中就被訴事實為有罪之陳述，經法官告知簡式審判程序之旨，並
    聽取公訴人、被告之意見後，依刑事訴訟法第二百七十三條之一第一項規定，經
    本院合議庭裁定，由受命法官獨任進行簡式審判程序，並為審理判決，合先敘明
    。
二、訊據被告甲○○於本院審理時坦承前揭犯行，並稱伊係是要到台灣打工生活，在
    大陸福建（省）寧德（市）與桃園（縣）龍潭都沒有與乙○○為性行為，卷內的
    證物配偶欄記載為乙○○都是不實在的等語。經查：
  (一)右揭犯罪事實，業據證人乙○○在偵查中及本院審理時到庭證述：「鍾致強」找
    伊當人頭，伊經由香港轉機去福建長樂機場，當天晚上與「鍾致強」到寧德，第
    二天他介紹我認識被告，在大陸時候「鍾致強」就有向被告講明是假結婚進來台
    灣，被告說是要假結婚到台灣打工，寧德當地的蛇頭本來說好要給伊七萬元，即
    在當地辦好證件給二萬元，入境（台灣）時給三萬元，以後的對保二次，分別在
    台給一萬元，目前共只有收到二萬元；交談地點是在福建寧德人民武裝部接待室
    ，伊從沒有去過被告家，大陸的蛇頭安排伊跟「鍾致強」住在人民武裝部；被告
    結婚證書、居民身分證、結婚公證書都在當地（福建寧德）辦的，入境許可保證
    書是伊辦的，旅行證是入出境管理局寄到大陸的；伊在大陸寧德期間沒有與被告
    同居及性行為，當初就說好是假結婚，我在台灣所辦的，包括戶籍登記簿、戶籍
    謄本、國民身分證、入出境資料上的配偶欄上為被告名義的資料都是假的，被告
    入境以後有到伊家住一天，是跟他的阿姨睡同一房間，然後就轉到他阿姨鶯歌的
    住處睡一晚，後來他有說要到高雄的特種行業上班，她叫伊告訴她帳號要匯錢給
    伊，伊沒有給她帳號，後來就去自首等語（偵緝卷三十頁、本院卷九十三年二月
    二十四日筆錄第五、六頁、三月四日筆錄第四、五頁參照），以證人當時為單身
    ，已年四十五歲，若係真為結婚之意思而前往大陸福建寧德市相親而結婚，豈有
    在當地停留期間達十二天、以及被告入境後在台期間（至其到案時約長達十個月
    ），從未與證人乙○○同居而為性行為之理。又證人林幼香於警詢時亦證稱：被
    告是伊堂姐的女兒，要叫伊阿姨，被告於九十二年一月三日入境時有與其聯絡，
    且至中正機場接機見面一次，直到一月七日由乙○○載至伊家停留一晚，次日隨
    即說要到高雄找親戚，而未再聯絡見面等語，以及與乙○○同一住處之戶長即證
    人胡燕霖證稱：伊弟弟（即證人乙○○）將甲○○接回家後只見過一次面，然後
    即不知去向等語，均有其警詢筆錄可稽（偵卷一四、二四頁參照）。況，經龍潭
    分駐所警員前往被告來台後之法定住所即證人乙○○位於桃園縣龍潭鄉上華村龍
    新新村五六號房屋，於九十二年五月十三日、十四日及十六日三次訪查，均未發
    現被告本人，且經證人乙○○同意入內查看房間後，亦無被告任何衣物及日常用
    品等足認有住居該處之跡證，此有警員執勤報告書及房間照片二張附卷可參（偵
    卷二二、二三頁參照）；以上均與證人乙○○前揭證述印證相符，是以證人乙○
    ○之證述信而有徵，堪以採信。
  (二)且被告就證人乙○○所述：伊與共犯「鍾致強」係於大陸福建省寧德人民武裝部
    接待室交談以結婚原因赴台打工事宜，證人乙○○從沒有去過被告家，大陸的蛇
    頭安排伊跟「鍾致強」住在人民武裝部一節，均不否認，而證人乙○○如確真欲
    與被告結為連理，豈有在福建寧德市停留期間，從未要求赴被告寧德市飛鷹鎮之
    住處並探視其家長、家屬之理；又，被告與證人從未談及如果結婚通常應有之聘
    金、結婚禮物或如何宴請雙方親友，反而係立即交談要如何赴台打工賺錢等事，
    顯有違一般人民正常結婚之慣習，是被告前揭認罪之自白，與證人乙○○、林幼
    香、胡燕霖等人之證述相符，堪以採信。
  (三)此外，復有甲○○之大陸地區居民身份證、結婚公證書、流動人口登記聯單及出
    入境紀錄單影本各一件；以及乙○○之護照及出入境簽證、結婚登記申請書、戶
    籍謄本、戶口名簿、國民身分證正反面、大陸地區人民進入台灣地區旅行證申請
    書、旅行證、大陸地區人民進入台灣地區保證書、桃園縣龍潭鄉戶政事務所函、
    內政部警政署入出境管理局函及財團法人海峽交流基金會證明等影本各一份在卷
    可憑，是被告與證人乙○○並非基於真實婚姻之意思表示而結婚，而是與乙○○
    、「鍾致強」三人間，事前基於「假意結婚」、使公務員登載不實及行使該登載
    不實事項文書之共同謀議，進而於大陸地區取得不實之結婚公證書，再推由乙○
    ○於台灣地區使公務員將其不實結婚及配偶欄為被告名義之事項，登載於各項有
    關公文簿冊文書上，復先後多次行使前揭使公務員登載不實之文書，事證已臻明
    確。本件被告前揭自白核與卷內積極證據印證相符，洵堪採信，被告有使公務員
    登載不實及行使使公務員登載不實之行為，事證明確，犯行堪以認定，應予依法
    論科。
三、核被告甲○○所為，係犯刑法第二百十六條、第二百十四條之行使使公務員登載
    不實文書罪。被告、乙○○及綽號「小鍾」即「鍾致強」間有犯意聯絡、行為分
    擔，依刑法第二十八條，均為共同正犯。又被告先後二次利用乙○○行使使公務
    員登載不實文書之犯行，時間緊接，構成要件相同，且均係出於能使被告順利來
    台之相同目的而為，顯係基於概括犯意反覆為之，依刑法第五十六條，為連續犯
    ，以一罪論，並依法加重其刑。至被告先後數次使各相關單位之公務員為不實登
    載之低度行為，則應為行使使公務員登載不實文書之高度行為吸收，不另論罪。
    爰審酌被告為大陸地區人民，為貪圖賺取較高所得，以假結婚方式行來台不法打
    工之目的，破壞我國台灣地區社會善良風俗，影響社會秩序安定，暨其犯罪之動
    機、手段，犯罪時所受之刺激及其品性、生活狀況、智識程度為初中畢業、犯罪
    所生之損害，及犯罪後於警詢、偵訊時先則否認，繼於本院審時坦承犯行之態度
    等一切情狀，量處如主文所示之刑，並宣告易科罰金之折算標準，以資懲儆。
四、據上論斷，依刑事訴訟法第二百七十三條之一第一項、第二百九十九條第一項前
    段，刑法第二十八條、第五十六條、刑法第二百十六條、第二百十四條、第四十
    一條第一項前段，罰金罰鍰提高標準條例第一條前段、第二條，判決如主文。
本案經檢察官胡原龍到庭執行職務。
中      華      民      國      九十三     年      三    月     十八    日
             臺灣桃園地方法院刑事第四庭
                                    法  官   李  昆  南
右正本證明與原本無異。
如不服本判決，應於送達後十日內，以書狀敘明理由，向本院提出上訴狀。
                                    書記官   郭  中  明
中      華      民      國      九十三     年      三    月     十八    日
附本案論罪科刑法條：
中華民國刑法第二百十六條
(行使偽造變造或登載不實之文書罪)
行使第二百十條至第二百十五條之文書者，依偽造、變造文書或登載不實
事項或使登載不實事項之規定處斷。
中華民國刑法第二百十四條
(使公務員登載不實罪)
明知為不實之事項，而使公務員登載於職務上所掌之公文書，足以生損害
於公眾或他人者，處三年以下有期徒刑、拘役或五百元以下罰金。
